臺灣臺南地方法院民事裁定　　　　　　　 96年度訴字第240號
原　　　告　丁○○○
訴訟代理人　甲○○
上列原告與被告啟佳企業有限公司間請求確認股東會決議不成立
等事件，本院裁定如下：
    主  　　文
原告之訴駁回。
訴訟費用由原告負擔。
    事實及理由
一、按原告之訴，有下列各款情形之一者，法院應以裁定駁回之
    。但其情形可以補正者，審判長應定期間先命補正：四、原
    告或被告無訴訟能力，未由法定代理人合法代理者。此民事
    訴訟法第249條第1項第4款定有明文。再按法定代理權有無
    欠缺，不問訴訟程度如何，或當事人間是否有所爭執，法院
    均得依職權調查之，經調查結果，倘認其不備此項要件，除
    其情形可以補正並經補正者外，依同法第249條第1項前段規
    定，法院應以裁定駁回其訴，如法院以其為當事人之法定代
    理人對之為裁判，即與民事訴訟法第469條第4款所定當事人
    於訴訟未經合法代理之情形相當，其裁判當然為違背法令（
    最高法院88年度台抗字第68號、87年度台抗字第131號、83
    年度台抗字第414號判決意旨參照）。從而，本件應審究被
    告之法定代理權有無欠缺？此不問訴訟程度如何，本院自應
    先依職權調查。
二、本件原告主張略以：
（一）原告訴訟代理人持有被告啟佳企業有限公司股權25股，登
      記在配偶即原告名下，另被告公司尚有股東謝廷亮、乙○○、胡清福，各有股權5股、25股、25股，合計被告公司
      總股數係80股。
（二）被告公司雖於民國（下同）74年8月間撤銷公司登記，但
      尚未解散，正計畫復案。
（三）依公司法第174條規定，股東會需由過半數股東出席後始
      得決議，然被告公司於96年2月3日所舉行之股東會，因股
      東乙○○、胡清福已經死亡，無過半數之股東出席，原不
      得為決議，豈知第三人丙○○竟於召開股東會之前一天即
      96年2月2日先偽造股東會議事錄後，於96年2月3日之股東
      會現場朗讀，原告當場就上情提出異議。
（四）又被告公司於96年2月3日所召開之股東會，雖有第三人戊○○、謝碧綢、丙○○、胡松得等人出席，但戊○○、謝
      碧綢未提出股東乙○○之委託書，丙○○、胡松得未提出
      股東胡清福之委託書，依公司法第177條規定，上開四人
      出席股東會並不合法。況且第三人丙○○、胡松得僅因繼
      承各取得股東胡清福5股（25×1/5=5）股數，第三人戊○○、謝碧綢僅因繼承各取得股東乙○○6.25股（25×1/4
      ＝6.25）股數，出席股東股數合計未超過被告公司全部股
      數之2分之1，被告公司96年2月3日之股東會自不存在。
（五）另被告公司96年2月3日股東會議事錄中會議主席欄係空白
      ，且未有主席簽名、蓋章，違反公司法第183條之規定，
      原告否認有該議事錄之存在。
（六）因被告公司96年2月3日之股東會係流會，且議事錄係第三
      人丙○○偽造，為此，原告依公司法第189條之規定，聲
      請撤銷該股東會決議，並確認該股東會不存在。
（七）對第三人戊○○係被告公司之特別代理人一事不爭執，但
      因被告公司96年2月3日之股東會決議有問題，因此，戊○○還不是被告公司之法定代理人，96年2月3日僅同意第三
      人戊○○得主持股東會，但非同意推舉戊○○得為被告公
      司之法定代理人。
（八）原告經營被告公司資產貢獻良多，卻遭冤枉判處徒刑4個
      月及賠償新台幣（下同）84萬元，顯係第三人丙○○為圖
      謀被告公司資產所致。
（九）原告之所以列第三人戊○○為被告公司之特別代理人，係
      因原法定代理人乙○○已於71年8月6日死亡，戊○○係乙○○之繼承人，且被告公司96年2月3日之議事錄，記載由
      戊○○擔任被告公司之負責人所致。而被告公司雖屬有限
      公司，原告之所以依公司法第174條、第179條之規定，主
      張被告公司96年2月3日股東會決議不合法，係因被告公司
      83 年9月11日改選法定代理人即依公司法第174條、第179
      條規定之方式為之，且被告公司章程第7條亦規定被告公
      司股東表決權按各股東出資額比例決定之，故被告公司96
      年2月3日股東會出席股東股數僅22.5股，未過得開會40股
      之門檻。
（十）聲明：確認被告公司96年2月3日股東會不存在。
三、第三人戊○○則以下列情詞置辯：
（一）被推舉為被告公司之法定代理人，但是尚未辦理公司變更
      登記。
（二）原告於被告公司96年2月3日之股東會有出席，當天有同意
      推舉第三人戊○○當被告公司之法定代理人，但是對其他
      議案則表示反對。原告提起本件訴訟，係因原告私自將被
      告公司資產出租第三人，遭到判處徒刑，心生不滿之餘，
      才一直對被告公司提出訴訟。
四、第三人丙○○則以下列情詞置辯：
（一）原告好興訟，對於被告公司股東一再提出訴訟，除原告以
      外，根本無股東願意當被告公司之法定代理人。
（二）原告陳稱出席被告公司96年2月3日股東會之戊○○、謝碧
      綢未提出股東乙○○出具之委託書，丙○○、胡松得未提
      出胡清福出具之委託書云云顯不可思議，因乙○○、胡清
      福早已死亡，何能出具委託書呢？
五、經查：
（一）原告主張被告公司之股東原為乙○○、胡清福、原告、謝
      廷亮等人，並由乙○○擔任負責人，其中股東乙○○、胡
      清福分別於71年8月6日、91年7月2日死亡，業據原告提出
      被告公司之登記事項卡1份及戶籍謄本2份在卷可參，自足
      信為真實。
（二）按法人至清算終結止，在清算之必要範圍內，視為存續；
      解散之公司，於清算範圍內，視為尚未解散，民法第40
      條第2項、公司法第25條分別定有明文。次按公司設立登
      記，經主管機關撤銷者，亦為公司解散之原因，公司解散
      後，尚須經清算程序，了結其法律關係，在清算範圍內，
      視為尚未解散，即在清算完結前，法人之人格於清算之範
      圍內仍然存續，必待清算完結後，公司之人格始歸消滅（
      最高法院81年度第2次民事庭會議決議）。又有限公司之
      清算，依公司法第113條準用同法第84條第2項前段之規定
      ，由清算人執行清算事務，有代表公司為訴訟上或訴訟外
      一切行為之權。查：被告公司經經濟部以74年8月建三字
      第110503號函公告撤銷登記在案，有原告提出被告公司之
      有限公司登記事項卡附卷（見本院卷第6頁）可稽。又原
      告提起本件訴訟，請求確認被告公司96年2月3日之股東會
      不存在，而觀之該次股東會係為解決原告及其訴訟代理人
      甲○○無權出租被告公司所有資產與第三人盈鑫工業有限
      公司應負損害賠償責任而召開，該損害賠償金額影響被告
      公司分派於各股東之賸餘財產，核屬清算事務。而被告公
      司之法定代理人雖原為乙○○，然因乙○○已於71年8月6
      日死亡，被告公司股東曾於83年9月11日決議推選胡清福
      為被告公司之法定代理人，因胡清福又於91年7月20日死
      亡，被告公司乃於91年10月13日召開股東會選任原股東胡
      清福之女丙○○為清算人，有本院95年8月9日94年度訴字
      第1071號民事判決、96年1月2日台灣高等法院台南分院95
      年度上易字第200號民事判決各1份附卷可參，且原告亦稱
      被告公司尚未清算完結，是被告公司法人人格仍存續，即
      具備當事人能力，因此，在被告公司96年2月3日召開股東
      會之前，被告公司之法定代理人應為丙○○，合先敘明。
（三）又按對於無訴訟能力人為訴訟行為，因其無法定代理人，
      或其法定代理人不能行代理權，恐致久延而受損害者，得
      聲請受訴法院之審判長，選任特別代理人；他造當事人不
      明或調查證據期日不及通知他造者，法院因保護該當事人
      關於調查證據之權利，得為選任特別代理人；民事訴訟法
      第51條第1項、第374條第1項分別定有明文。由上開規定
      可知，所謂特別代理人需由法院依法選定之，而原告未提
      出有何法院選定第三人戊○○為被告公司特別代理人之證
      據資料，空言主張第三人戊○○為被告公司之特別代理人
      ，而對之提起本件訴訟，顯有違誤。
（四）再按公司法在69年前修正之前，就有限公司之機關採「執
      行業務股東」、「董監事」雙軌制，但69年修正之後，已
      廢除上開雙軌制之規定，改為單軌制，以董事取代取代「
      執行業務股東」之地位，至少設董事一人，最多設三人，
      並準用無限公司之有關規定，而不再準用股份有限公司之
      有關規定。董事有數人時，得以章程特定一人為董事長，
      但無董事會之設置，且非董事之股東，均得行使監察權，
      故無監察人之設置，此69年公司法第108條修正理由定有
      明文。再準用股份有限公司之有關規定，廢除股東會之組
      織，此亦有69年公司法第102條修正理由可資參照。因此
      ，在現行公司法之下，有限公司之意思機關為全體股東。
      而按公司法第101條第1項第3款規定，有關股東之姓名既
      為章程之絕對必要記載事項，股東之任免應經變更章程之
      程序，而有限公司之變更章程係準用無限公司之規定，故
      參照公司法第113條、第47條之規定，應得全體股東之同
      意。
（五）因被告公司召開96年2月3日股東會之前，被告公司之法定
      代理人應為丙○○，已如前述，被告公司於96年2月3日召
      開股東會欲改選第三人戊○○為被告公司之法定代理人，
      依上開所述，自應得全體股東之同意。然觀之原告所提出
      被告公司96年2月3日股東會之議事錄，當日出席人員為原
      告、原股東胡清福之繼承人丙○○及胡松得、原股東乙○○之繼承人戊○○及謝碧稠，而原股東胡清福之繼承人除
      丙○○及胡松得外，尚有胡中憲、胡啟楨、胡惠珍等人未
      出席該次股東會，原股東乙○○之繼承人除戊○○及謝碧
      稠外，尚有胡智能、胡榮娟等人未出席該次股東會，業據
      兩造陳稱在卷（見本院卷第18頁），因此，被告公司96年
      2 月3日之股東會之決議方法違反法令，且原告亦以提起
      本件訴訟之方式爭執該次股東會之決議結果，陳稱不認為
      第三人戊○○已取得被告公司之法定代理人資格等語（見
      本院卷第18頁），從而，第三人戊○○自不因被告公司96
      年2月3日股東會之召開而成為被告公司之法定代理人。
（六）綜上所述可知，被告公司召開96年2月3日股東會之前，被
      告公司之法定代理人應為丙○○，又第三人戊○○不因被
      告公司96年2月3日股東會之召開而成為被告公司之法定代
      理人，故迄今被告公司之法定代理人仍為丙○○，且第三
      人戊○○亦非被告公司之特別代理人，因此，原告陳稱被
      告公司之法定代理人乙○○已死亡，由第三人戊○○為被
      告公司之特別代理人，而提起本件訴訟時，被告公司顯未
      經法定代理人合法代理。本院亦已於96年4月19日發函命
      原告補正被告公司之法定代理人，原告仍堅持以第三人戊○○為特別代理人而提起本件訴訟（見本院卷第54頁），
      因此，被告公司法定代理權既有欠缺，經命原告補正原告
      仍不補正，依照首開說明，其起訴於法不合，應予駁回。
六、依民事訴訟法第249條第1項第4款、第95條、第78條，裁定
    如主文。
中　　華　　民　　國　　96　　年　　7 　　月　　31　　日
                  民事第五庭    法　官　陳淑勤
以上正本係照原本作成。
如對本裁定提起抗告，須於裁定送達後10日內向本院提出抗告狀
（並按對造人數提出繕本）。
中　　華　　民　　國　　96　　年　　8 　　月　　1 　　日
                                書記官　彭建山
